【裁判字號】    99,上易,2535
【裁判日期】    991222
【裁判案由】    詐欺
【裁判全文】
                  臺灣高等法院刑事判決
上  訴  人
即  被  告  邵中黃
上列上訴人因詐欺案件，不服臺灣臺北地方法院99年度易字第21
28號，中華民國99年10月14日第一審判決（檢察官聲請簡易判決
處刑案號：臺灣臺北地方法院檢察署99年度偵緝字第470號），
提起上訴，本院判決如下：
    主  文
上訴駁回。
    事  實
一、邵中黃明知收購他人金融帳戶之人，經常將所購得之金融帳
    戶用於詐欺他人，竟仍基於幫助他人詐欺之不確定故意，於
    民國（下同）98年7月初某日，在位於臺北市○○○路○段2
    號之華南商業銀行股份有限公司（下稱華南銀行）敦化分行
    ，以新臺幣（下同）10,000元之代價，將其於華南銀行敦化
    分行所開設帳號000000000000號帳戶（下稱系爭帳戶）之存
    摺、印章、提款卡及密碼，出售予真實姓名、年籍不詳之成
    年人。嗣即由該成年人所屬詐欺集團成員，共同意圖為自己
    不法之所有，先於98年7月24日晚上8時44分許，由自稱全家
    便利商店店員之人，以電話向陳儀樺佯稱先前網路購物之付
    款方式發生錯誤，必須至自動櫃員機操作以取消分期付款，
    再由自稱郵局專員之人，以電話向陳儀樺指示操作自動櫃員
    機，陳儀樺因此誤信為真而匯款29,989元至陳思平開立之合
    作金庫銀行股份有限公司東臺北分行帳號0000000000000000
    號帳戶（另經檢察官以同一案件為由簽結在案），該詐欺集
    團成員復又以操作錯誤為由，要求陳儀樺提領現金97,000元
    ，並前往臺北縣中和市○○路○段257號華南銀行中和分行
    ，將上開現金存入系爭帳戶（陳儀樺分別將95,000元及2,00
    0元之現金先後存入），旋即遭人提領一空。嗣因陳儀樺發
    覺有異而報警，始循線查知上情。
二、案經陳儀樺告訴，由臺北市政府警察局大安分局報請臺灣臺
    北地方法院檢察署檢察官聲請簡易判決處刑。
    理  由
壹、證據能力：
一、按被告以外之人於審判外之陳述，雖不符前4條之規定，而
    經當事人於審判程序同意作為證據，法院審酌該言詞陳述或
    書面陳述作成時之情況，認為適當者，亦得為證據。當事人
    、代理人或辯護人於法院調查證據時，知有第159條第1項不
    得為證據之情形，而未於言詞辯論終結前聲明異議者，視為
    有前項之同意，刑事訴訟法第159條之5定有明文。查被告邵
    中黃及檢察官，對於本案下述被告以外之人於審判外之書面
    或陳述，於本院言詞辯論終結前，均未對之聲明異議，審酌
    該等證據做成之情況，亦無違法不當情形，均有證據能力。
二、次按被告之自白，非出於強暴、脅迫、利誘、詐欺、疲勞訊
    問、違法羈押或其他不正之方法，且與事實相符者，得為證
    據，刑事訴訟法第156條第1項定有明文。查被告邵中黃於99
    年8月19日原審準備程序中之自白，係由被告於準備程序終
    結後，自行入庭請求再行準備程序，並在公開法庭依其自由
    意志所為之陳述，有原審準備程序筆錄及錄音光碟可查，並
    非出於任何不正方法而得，且核與事實相符，揆諸前揭說明
    ，有證據能力。
貳、實體部分：
一、上訴人即被告邵中黃固不否認有開立系爭帳戶及陳儀樺提領
    97,000元存入系爭帳戶等情，惟矢口否認有幫助詐欺犯行，
    辯稱：系爭帳戶之存摺、提款卡是在98年4月間與退伍令一
    同遺失，因為帳戶密碼就是伊生日，退伍令上又有伊生日，
    所以別人才會知道該等帳戶之密碼而用於詐欺，並非伊有出
    售帳戶云云。經查：
(一)、被告係於90年10月4日，前往臺北市○○○路○段2號華南銀
    行敦化分行開立系爭帳戶乙節，為被告所是認，且有該行98
    年9月24日（98）華敦化字第980215號函文檢送之系爭帳戶
    開戶資料在卷可稽（見偵卷第15-17頁）。被害人陳儀樺於
    98 年7月24日晚上8時44分許，因有自稱全家便利商店店員
    及郵局專員之人陸續謊稱因網路購物付款錯誤而需操作自動
    櫃員機，因而依該等人士指示在華南銀行中和分行，先後將
    95,000元、2,000元存入系爭帳戶之事實，業據證人即被害
    人陳儀樺於警詢時陳述在卷（見偵卷第4-5頁），並有上開
    系爭帳戶存款往來明細表、華南銀行自動櫃員機交易明細單
    2紙、臺北縣政府警察局中和第二分局員山派出所受理詐騙
    帳戶通報警示簡便格式表、內政部警政署反詐騙諮詢專線紀
    錄表等附卷可稽（見偵卷第20、22、25-27頁），故被告前
    述系爭帳戶確已遭詐騙集團用以詐騙甚明。
(二)、被告於偵查中先辯稱：「伊於97年4月間，在臺北縣板橋市
    ○○街出租雅房賃屋居住，後來因為繳不出房租，沒有跟房
    東聯繫就離開，伊把東西放在公寓樓下，後來就遺失，伊沒
    有用華南銀行提款卡。」（見偵緝卷第19頁）；繼又辯稱：
    「伊在96年4月間，因搬家遺失，當天伊把東西分成兩包，
    其中一包先帶回去，另一包想說隔天搬走，後來回去就不見
    了，存摺應該是在那一包裡面，當時想說存摺沒錢，所以也
    就不管它。」（見偵緝卷第34頁）；嗣因見檢察官提示系爭
    帳戶96年11月間之存款紀錄，乃又辯稱：「伊是於97年4 月
    間搬家遺失。」（見偵緝卷第35頁）；復於原審審理時辯稱
    ：「伊是在98年4月間搬家遺失。」（見原審卷第45頁）。
    觀諸被告上開供述，對於其是否曾經使用該帳戶及遺失帳戶
    資料之時間，前後供述不一，故被告所辯系爭帳戶之存摺、
    提款卡遺失乙節，是否可信，已非無疑。
(三)、且被告於原審行準備程序時即已自承：「伊是在去年7月初
    以1萬元的代價，將存摺、印章、提款卡與密碼在華南商銀
    敦化分行交給別人，當時是朋友介紹我去賣帳戶，是交給一
    個年約20幾歲的成年男子，我當時知道將帳戶交給他人使用
    可能會被人使用來詐欺他人，我當時是因為缺錢才這麼做，
    之前在偵查、法院否認，是因為怕會有前科才不敢承認，我
    願意先賠償告訴人1萬5，每個月可以給告訴人1萬，與告訴
    人和解，希望可以給我緩刑。」（見原審卷第31頁）。被告
    就出售存摺、印章、提款卡及密碼之時間、地點及代價，倘
    非親身經歷，豈能就此事實，憑空虛構而為詳細之陳述？且
    倘被告確無販賣系爭帳戶存摺、提款卡及密碼予他人之情，
    又何須為此不利於己之陳述？堪認被告上開自白較為可信。
(四)、又遺失之帳戶存摺、提款卡若因開戶人發覺遺失向開戶之金
    融機構聲請掛失，則該帳戶之提款卡立即喪失提領之功能，
    詐騙集團豈會甘冒此風險輕易使用竊取或拾獲之存摺作為詐
    財轉帳之用？堪認被告係將系爭帳戶存摺、提款卡及密碼交
    予姓名年籍不詳之人使用。而目前之新聞媒體，對於詐騙集
    團，經常利用收購之存款帳戶，作為詐欺他人財物工具之事
    例，已多所報導，被告對此亦於原審自承有預見（見原審卷
    第31頁），竟仍將系爭帳戶存摺、提款卡連同密碼，交付予
    姓名年籍不詳之人，據以為作為詐騙之工具，堪認被告有幫
    助該詐騙集團為詐欺取財犯行之不確定故意。
(五)、綜上所述，本件事證明確，被告所辯並無可採，其犯行堪以
    認定。
二、按刑法上之幫助犯，係對於犯罪與正犯有共同之認識，而以
    幫助之意思，對於正犯資以助力，而未參與實施犯罪之行為
    者而言（參看最高法院75年臺上字第1509號、88年臺上字第
    1270號判決）。是以，如未參與實施犯罪構成要件之行為，
    且係出於幫助之意思提供助力，即屬幫助犯，而非共同正犯
    。被告提供上開帳戶予他人為詐欺取財之用，被告雖未參與
    詐欺取財之構成要件行為，然被告係以幫助他人犯罪之意思
    ，實施詐欺取財構成要件以外之行為。核被告所為，係犯刑
    法第339條第1項詐欺取財罪之幫助犯，被告幫助他人犯上開
    詐欺取財之罪，依刑法第30條第2項之規定，按正犯之刑減
    輕之。
三、原審審酌被告將帳戶資料提供不詳之人使用，致被害人權利
    受損，並造成犯罪追查不易，導致犯罪橫行，且被告犯後飾
    詞否認犯行，未賠償被害人任何損失，行為有所不當，惟念
    其曾經於原審準備程序時自白犯罪，並參酌其前科素行、所
    生之危害及檢察官求處之刑度等一切情狀，適用刑法第339
    條第1項、第30條第2項、第41條第1項前段（原審判決贅載
    刑法第28條），刑法施行法第1條之1，判決被告有期徒刑3
    月，並諭知如易科罰金時，以1仟元折算1日之標準，經核並
    無不合。
四、被告提起上訴，仍執陳詞，否認犯罪，核無理由，應予駁回
    。
據上論斷，應依刑事訴訟法第368條，判決如主文。
本案經檢察官董怡臻到庭執行職務。
中    華    民    國    99    年    12    月    22    日
                  刑事第十五庭審判長法  官   沈宜生
                                    法  官   賴邦元
                                    法  官   林明俊
以上正本證明與原本無異。
不得上訴。
                                    書記官   蕭詩穎
中    華    民    國    99    年    12    月    23    日
附錄本案論罪科刑法條全文：
刑法第339條第1項
意圖為自己或第三人不法之所有，以詐術使人將本人或第三人之
物交付者，處5年以下有期徒刑、拘役或科或併科1千元以下罰金
。

司法院資訊處製作；財團法人民間司法改革基金會備份。
